【裁判字號】    98,訴,1158
【裁判日期】    981030
【裁判案由】    損害賠償
【裁判全文】
臺灣臺北地方法院民事判決              98年度訴字第1158號
原      告  丙○○
訴訟代理人  李岳霖律師
被      告  新光人壽保險股份有限公司
法定代理人  甲○○
訴訟代理人  戊○○
            乙○○
上當事人間請求損害賠償事件，本院於民國98年10月6 日言詞辯
論終結，判決如下：
    主  文
被告應給付原告新台幣貳佰壹拾參萬伍仟元，及自民國九十八年
六月十一日起至清償日止，按年息百分之五計算之利息。
原告其餘之訴駁回。
訴訟費用由被告負擔五分之四，餘由原告負擔。
本判決第一項於原告以新台幣柒拾壹萬壹仟陸佰陸拾柒元供擔保
後，得假執行。但被告以新臺幣貳佰壹拾參萬伍仟元為原告預供
擔保得免為假執行。
原告其餘假執行之聲請駁回。
    事  實  及  理  由
一、按訴狀送達後，原告不得將原訴變更或追加他訴，但擴張或
    減縮應受判決事項之聲明者，不在此限，民事訴訟法第255
    條第1 項第3 款定有明文。本件原告起訴聲明：被告應給付
    原告新台幣（下同）3,000,000 元，及自起訴狀繕本送達翌
    日即民國98年6 月11日起至清償日止，按年息百分之5 計算
    之利息。茲因訴外人丁○○迄已清償265,000 元，原告嗣於
    審理中變更聲明為：被告應給付原告2,735,000 元，及自起
    訴狀繕本送達翌日即98年6 月11日起至清償日止，按年息百
    分之5 計算之利息。核屬減縮應受判決事項之聲明。揆諸前
    開說明，即屬適法，應予准許。
二、原告主張：丁○○自86年7 月16日起至98年4 月15日止受雇
    被告，擔任被告龜山收費處業務員。詎丁○○於96年10月間
    ，將原告交付用以購買被告「金萬利投資聯結保本型結構型
    債券專案」商品（下稱系爭保險商品）、發票日98年10月2
    日、面額3,000,000 元、發票人、付款人均為中國信託商業
    銀行永吉分行、受款人為被告之禁止背書轉讓平行線支票（
    下稱系爭支票）侵占入己，而用以支付其所購買「金萬利投
    資聯結保本型結構型債券專案」、「金好意變額壽險」商品
    ，致原告受有損害，丁○○自應負擔侵權行為損害賠償責任
    。又被告為丁○○之僱用人，亦應就其受雇人之上開行為，
    負擔侵權行為損害賠償責任。爰依民法第184 條第1 項、第
    188 條第1 項侵權行為損害賠償法律關係。聲明：（一）被
    告應給付原告2,735,000 元，及自起訴狀繕本送達被告翌日
    即98年6 月11日起至清償日止，按年息百分之5 計算之利息
    。（二）願供擔保請准宣告假執行。
三、被告則以：否認丁○○有侵權之事實；原告交付丁○○系爭
    支票，係彼等間資金往來，非為購買系爭保險商品；原告就
    上開事件與有過失等語，資為抗辯。聲明：（一）原告之訴
    駁回。（二）如受不利判決，願供擔保請准宣告免為假執行
    。
四、兩造不爭執事項：
（一）丁○○自86年7 月16日起至98年4 月15日止受雇被告，擔
      任被告龜山收費處業務員。
（二）原告曾交付丁○○系爭支票。
（三）原告於97年11月24日至被告站前分保戶櫃檯申訴：96年10
      月向龜山收費處丁○○投保3,000,000 元，但該員卻轉買
      自己的保單，申請被告退回3,000,000 元保費。
五、茲兩造於本院審理時協商爭點：（一）原告主張被告應負擔
    侵權行為損害賠償責任，有無理由？（二）如認被告應負擔
    侵權行為損害賠償責任，被告主張原告與有過失，有無理由
    ？過失比例為何？
（一）原告主張被告應負擔侵權行為損害賠償責任，有無理由？
    1.按因故意或過失，不法侵害他人之權利者，負損害賠償責
      任。民法第184 條第1 項前段定有明文。次按民法第188
      條第1 項所謂受雇人因執行職務不法侵害他人之權利，不
      僅指受雇人因執行其所受命令，或委託之職務自體，或執
      行該職務所必要之行為，而不法侵害他人之權利者而言，
      即受雇人之行為，在客觀上足認為與其執行職務有關，而
      不法侵害他人之權利者，就令其為自己利益所為亦應包括
      在內。最高法院著有42年台上字第1224號判例要旨可資參
      照。
    2.經查，丁○○於96年10月間，將原告交付用以購買系爭保
      險商品之系爭支票侵占入己，而用以支付其所購買「金萬
      利投資聯結保本型結構型債券專案」、「金好意變額壽險
      」商品等情，業據證人丁○○迭於本院98年10月6 日審理
      時證述綦詳、於臺灣桃園地方法院檢察署檢察官偵訊時供
      陳明確，堪予認定。已徵丁○○確有故意不法侵害原告權
      利之事實。則原告主張丁○○應負擔侵權行為損害賠償責
      任，即非子虛，應堪認定。雖被告辯稱：原告交付丁○○
      系爭支票，係彼等間資金往來，非為購買系爭保險商品云
      云，惟為原告所否認。復查，被告迄未提出證據資料以實
      其說，則依舉證責任分配之法則，本院自無法遽信被告此
      部分空言主張為真實。
    3.再查，丁○○自86年7 月16日起至98年4 月15日止受雇被
      告，擔任被告龜山收費處業務員乙情，為兩造所不爭執，
      業如前述。足徵被告確為丁○○上開侵權事件中之僱用人
      。則原告主張被告應就丁○○之上開行為，負擔侵權行為
      損害賠償責任，亦屬有據，堪值採取。
（二）如認被告應負擔侵權行為損害賠償責任，被告主張原告與
      有過失，有無理由？過失比例為何？
    1.按損害之發生或擴大，被害人與有過失者，法院得減輕賠
      償金額或免除之。重大之損害原因，為債務人所不及知，
      而被害人不預促其注意或怠於避免或減少損害者，為與有
      過失。民法第217 條第1 項、第2 項定有明文。
    2.又查，原告係於96年10月間，向丁○○購買系爭保險商品
      ；原告迄至97年11月間始發現丁○○上開侵占系爭支票等
      情，業經原告自陳在卷，並有站前分保戶櫃臺申訴單在卷
      可按。倘參酌原告前曾多次購買被告保險商品，知悉填載
      要保書送請被告審核，不久即應取得保險單（契約）乙情
      相互以觀。可徵原告於96年10月間，向丁○○購買系爭保
      險商品後，竟有長達一年餘之期間，對是否取得保險單一
      事漠不關心，致上開事件無法即時減少或避免損害之發生
      。則依前開說明，堪認原告就上開事件確與有過失，而本
      院審酌一切情狀，認為兩造過失程度，應以減輕被告賠償
      金額百分之20為適當。因之，原告得請求被告賠償之金額
      為2,400,000 元【3,000,000（上開事件原告所受損害）*
      80％（被告應負擔侵權行為損害賠償比例）】。又兩造均
      不爭執丁○○業已就上開事件清償原告265,000 元乙節，
      是原告請求被告負擔侵權行為損害賠償責任2,135,000 元
      （2,400,000-265,000=2,135,000） 之範圍內，為有理由
      。逾此範圍之請求，為無理由。
六、綜上所述，原告基於民法第184 條第1 項、第188 條第1 項
    侵權行為損害賠償法律關係，訴請被告給付2,135,000 元，
    及自起訴狀繕本送達翌日即98年6 月11日起至清償日止，按
    年息百分之5 計算之利息，為有理由，應予准許。逾此部分
    之請求，為無理由，應予駁回。
七、兩造分別陳明願供擔保，請准宣告假執行及免為假執行，就
    原告勝訴部分，核無不合，爰酌定相當擔保金額，併准許之
    。至於原告敗訴部分，其假執行之聲請即失所依據，應併予
    駁回。
八、本件事證已臻明確，兩造其餘之攻擊防禦方法及所提之證據
    ，經審酌後認均無礙判決之結果，爰不予一一論述。
九、據上論結：本件原告之訴為一部有理由、一部無理由，依民
    事訴訟法第79條、第390 條第2 項、第392 條第2 項，判決
    如主文。
中    華    民    國    98    年    10    月    30    日
                  民事第二庭    法  官  黃呈熹
以上正本係照原本作成。
如對本判決上訴，須於判決送達後20日內向本院提出上訴狀。
中    華    民    國    98    年    10    月    30    日
                                書記官  傅美蓮


司法院資訊處製作；財團法人民間司法改革基金會備份。
